【裁判字號】    97,簡,124
【裁判日期】    970630
【裁判案由】    違反海關緝私條例
【裁判全文】
臺北高等行政法院判決
                                     97年度簡字第00124號
原      告  甲○○
被      告  財政部臺北關稅局
代  表  人  饒平（局長）
上列當事人間因違反海關緝私條例事件，原告不服財政部中華民
國96年12月27日台財訴字第09600361160號訴願決定，提起行政
訴訟。本院判決如下：
    主  文
原告之訴駁回。
訴訟費用由原告負擔。
    事實及理由
一、原告主張：
    按行政機關就該管行政程序，應於當事人有利及不利之情形
    ，一併注意，行政程序法第9條定有明文，本件被告固採用
    財政部關稅總局驗估處（下稱驗估處）所為依92年5 月27日
    法國出口IMALGENE 1000 （易眠靜1000，KETAMINE，含量：
    115.20mg/ml ）之交易價格CIF TWD 107.11/BOT（10ml ）
    核算按CIF TWD10.71/ml 之核估標準，而認原告攜帶5 盒精
    油，每盒6 瓶，共計30瓶7500c.c ，以TWD10.71核計，系爭
    k 他命之貨價為80.325元，處以1 倍之罰鍰，核處罰鍰金額
    新台幣（下同）80,325元。惟查，本件原告自澳洲所攜帶入
    境之含毒品K 他命成分之液體為狗用之麻醉劑，原告係受訴
    外人即貨主張家榮之委託為其攜帶，而該批狗用麻醉劑
     (KETAMAV)，則係由另一訴外人陳明華在澳洲向MAVLAB製藥
    公司所購得者，此業據張家榮、陳明華二人於所涉之刑案中
    供述甚詳，是前該查獲之系爭K 他命，既係混在KETAMAV 之
    狗用麻醉劑中，為陳明華在澳洲所購買，則被告按照不同區
    域且不同國度之法國出口之IMALGENE 1000 之交易單價CIF
    TWD 10.71/ml據以核估本件系爭K 他命之價格，已難認係屬
    關稅法第35條所規定之合理方法。況被告係以查無KETAMAV
    及澳大利亞生產類似貨物之價格資料，而認系爭K 他命之貨
    價無關稅法第31條及32條之適用，然查訴外人陳明華向澳洲
    之MAVLAB公司購買KETAMAV 之事實，有發票(TAX INVOICE)
    及匯款水單附於刑案卷內可考，並非如被告所稱無法查得
    KETAMAV 在澳大利亞之價格資料，被告捨訴外人陳明華向
    MAVLAB購買KETAMAV 之客觀價格不予採用，反去參考法國之
    IMALGENE 1000 之交易價格作為核估本件系爭K 他命之依據
    ，其核估之方式不惟與關稅法之規定有違，且違反行政程序
    法第9 條之規定云云。
    聲明：訴願決定及重審復查決定均撤銷。
          訟費用由被告負擔。
二、被告辯稱：
    本件遭鈞院撤銷後，經以95北稽查(一)字第0000418號查價單
    送請驗估處（案號：0000000）重新核價結果，系案貨物K他
    命改按CIF TWD10.71/ml核估，重行核算本件系爭貨物K他命
    之貨價為8萬0,325元。惟原告等仍不服所變更之價格，被告
    再度函請驗估處複核，嗣該處以97年3月10日總驗一一字第
    0971000489號函（原處分卷2附件6）復說明二(一)前段略稱：
    「…按『進口貨物之完稅價格，未能依第29條、第31條、第
    32條、第33條及前條規定核定者，海關得依據查得之資料，
    以合理方法核定之。』為關稅法第35條所明定，查系案管制
    物品係三級毒品，原告入境時匿未申報，於通關時遭緝獲，
    自無關稅法第29條之適用；經調印原告入境日期92年5月12
    日前後30日內之進口統計資料(附件1)，查無KETAMAV及澳大
    利亞生產同樣或類似貨物之價格資料，故無同法第31條及32
    條之適用，又來貨既未於國內進口，自無合於同法第33條之
    國內銷售價格及第34條之計算價格；惟查有進口貨物
    IMALGENE1000(【易眠靜1000】動物用麻醉劑，KETAMINE含
    量：115.2mg/ml，折合以W/L計算為11.52%)92年5月27日自
    法國出口之交易價格為CIF TWD107.11/BOT(10ml)(附件2：
    本附件不宜提供閱覽，請另卷檢附)，本案乃依據同法第35
    條之規定，參據上開查得之資料，以合理方法按CIF
    TWD10.71/ml核估其完稅價格應屬適法合理。又本案K他命既
    業經貴局函經內政部刑事警察局鑑識結果，純度約為
    147mg/ml(附件3)，則本處按上開純度115.2mg/ml之價格CIF
    TWD10.71/ml核估，已屬對當事人有利。」，足證被告對於
    系案貨物之核估價格洵屬合法適當，並已依行政程序法第9
    條規定，對於原告等有利之情形充分考量。再者，驗估處97
    年3月10日總驗一一字第0971000489號函說明二(一)後段略稱
    ：「訴外人陳明華向澳洲之MAVLAB公司購買KETAMAV之事實
    ，有發票(TAX INVOICE)及匯款水單附於刑案卷內可考乙節
    ，縱屬實情，亦僅能證明該筆澳大利亞國內交易存在之事實
    ，依據關稅法施行細則第19條第2項第3款規定：『依本法第
    35條規定以合理方法核定完稅價格時，不得採用下列各款估
    價方式或價格：…三、貨物在輸出國國內市場之銷售價格。
    』自仍不得作為本案核價之依據，原告所稱顯係不諳關稅法
    之規定所致，並不足採。」，更證查本件有關價格之核定，
    被告係憑上開刑事警察局鑑定之純度、數量，再依據關稅法
    第35條規定，根據查得合理之價格為之等語。
    聲明：駁回原告之訴。
          訴訟費用由原告負擔。
三、按「旅客出入國境，攜帶應稅貨物或管制物品匿不申報或規
    避檢查者，沒入其貨物，並得依第36條第1項論處。」；「
    私運貨物進口、出口或經營私運貨物者，處貨價1倍至3倍之
    罰鍰。」，海關緝私條例第39條第1項及第36條第1項各定有
    明文。
四、本件原告於92年5 月12日自澳洲搭乘長榮航空股份有限公司
    第BR-316次班機入境時，經被告執檢關員根據臺灣臺南地方
    法院檢察署檢察官及臺北市政府警察局士林分局人員通知，
    於其所攜帶托運行李內之「CRABTREE&EVELYN 」牌AVENDER
    FLORAL WATER保養化妝水瓶內查獲5 盒( 每盒6 瓶，每瓶
    250ml ) 液態愷他命( 俗稱K 他命) ，純質淨重1069.17 公
    克，係屬管制物品，認原告涉嫌攜帶管制物品入境，匿不申
    報，規避檢查情事，依海關緝私條例第39條第1 項、第36條
    第1 項規定，除沒入系案貨物，並處貨價1 倍之罰鍰計
    406,284 元。原告不服，申請復查，未獲變更，提起訴願，
    亦遭駁回，原告猶表不服，提起行政訴訟，經本院95年度訴
    字第339 號判決：「訴願決定及原處分( 即復查決定) 均撤
    銷。」，案經被告依本院判決之意旨，參據驗估處重核簽覆
    查價結果，系案愷他命改按CIFTWD10.71/ml核估，經核計完
    稅價格為80,325元，原處分關於貨價罰鍰部分，難謂妥適，
    應予變更；至於貨物沒入部分，並無違法及不當，以96年5
    月7 日北普稽字第0961010523號重審復查決定，將原處分關
    於處貨價1 倍之罰鍰部分，金額變更為80,325元；其餘則維
    持原處分。原告仍表不服，再次提起訴願，仍遭駁回，遂向
    本院提起本件行政訴訟等情，為兩造所不爭，且有上開各該
    文件、原處分、復查及重審決定書、歷次訴願決定書等件影
    本附原處分卷及訴願機關卷可稽。茲依前述兩造主張之意旨
    ，就本件爭點敘明判決之理由。
五、原告確有攜帶管制物品入境，匿不申報、規避檢查之違章情
    事：
    (一)原告攜帶系爭「CRABTREE & EVELYN 」牌精油禮盒入境，
      經查獲內有液態K 他命管制物品之事實，有士林分局刑事
      案件移送書、刑事警察局92年5 月23日刑鑑字第
      0920091852號鑑驗通知書、查扣清冊等件影本（原處分卷
      2 附件1 第8 頁以下、第17頁及第18頁）可稽，是原告確
      有攜帶K 他命管制物品入境之事實，堪以認定。
    (二)海關緝私條例第39條第1 項規定規範之對象為「旅客」，
      是旅客出入國境，如有攜帶應稅貨物或管制物品者，即應
      據實申報，如匿不申報或規避檢查者，即應予處罰。本件
      原告自稱系爭貨物係以精油禮盒包裝完整，而盒內之精油
      瓶瓶身均貼有顯示精油品牌與重量之標籤紙，精油瓶外部
      包有塑膠伸縮膜，從瓶口一直封到瓶底，現場警方勘查人
      員係使用刀片開拆上述塑膠伸縮膜云云，是依該包裝外觀
      ，無論真正之貨主或原告，客觀上有使海關或他人相信系
      爭貨物為精油禮盒包裝之精油之情事。原告亦稱其主觀上
      所認知者為攜帶精油入境，故若原告為申報，其所申報者
      必為精油，不可能申報為K 他命云云；然查，事實上系爭
      貨物為內含高純度K他 命之溶劑，原告未注意查明，竟以
      精油禮盒封裝之形態攜帶入境，即有匿不申報，規避檢查
      之情事。
    (三)原告刑事責任部分雖獲判無罪，然僅能證明其非故意，不
      能證明其無過失。按國人出國旅遊頻繁迄今數十年，受託
      攜帶物品入境若疏未注意，極易觸法違規，已為國人普遍
      周知之常識，況媒體新聞不時報導，機場亦有警示標語。
      經查，本件原告參加澳洲6 日遊之旅遊團，並未支付
      26,000元之團費，而係免費接受招待旅遊，其受託攜帶物
      品，尤應負有注意避免所攜帶之物品為毒品或其他違禁物
      品之作為義務，並依規定據實申報，以免受罰。惟原告受
      託攜帶封裝完整「外觀」為精油，實際內容物不明之物品
      ，既未明確查知受託物品為可攜帶者，致遭查獲攜帶毒品
      入境，縱無故意或不知情屬實，亦難謂無過失，復未能舉
      證證明自己並無疏失，自不能免罰。
六、被告所為之重審復查決定，並無違誤：
    (一)按「從價課徵關稅之進口貨物，其完稅價格以該進口貨物
      之交易價格作為計算根據。」；「進口貨物之完稅價格，
      未能依第29條規定核定者，海關得按該貨物出口時或出口
      前、後銷售至中華民國之同樣貨物之交易價格核定之。…
      」；「進口貨物之完稅價格，未能依第29條及前條規定核
      定者，海關得按該貨物出口時或出口前、後銷售至中華民
      國之類似貨物之交易價格核定之。…」；「進口貨物之完
      稅價格，未能依第29條、第31條及前條規定核定者，海關
      得按國內銷售價格核定之。」；「進口貨物之完稅價格，
      未能依第29條、第31條、第32條及前條規定核定者，海關
      得按計算價格核定之。」；「進口貨物之完稅價格，未能
      依第29條、第31條、第32條、第33條及前條規定核定者，
      海關得依據查得之資料，以合理方法核定之。」，關稅法
      第29條第1項、第31條第1項前段、第32條第1項、第33 條
      第1項、第34條第1項及第35條第1項各定有明文。
    (二)本件系案貨物之完稅價格，被告初查依原告何麗君攜帶液
      態K 他命淨重及刑事警察局92年5 月13日刑鑑字第
      0920088284號鑑驗通知書鑑驗結果一、(二)2 測得愷他命平
      均純度為14.7% 核計純質淨重，再據驗估處92年7 月31日
      通報，以純質淨重按CIF TWD38 萬/ 公斤核計完稅價格為
      406,284 元。茲經被告函請驗估處複核結果以，以系案管
      制物品係三級毒品，無關稅法第29條之適用，且查無
      KETAMAV 及澳大利亞生產類似貨物之價格資料，亦無同法
      第31及32條之適用；又來貨既未於國內進口，自無合於同
      法第33條之國內銷售價格及第34條之計算價格；案經依關
      稅法第35條規定，參據曾有進口類似貨品IMALGENE 1000
      （易眠靜1000，KETAMINE含量：11.520mg/ml ，折合以
      W/L 計算為11.52%），92年5 月27日自法國出口，價格為
      CIF TWD 107.11/BOT（10ml），核估系爭來貨完稅價格為
      CIFTWD 10.71/ml 等情，有驗估處96年6 月28日總驗一一
      字第0961001853號函（原處分卷2 附件4 ）可稽，揆諸上
      揭規定，尚無違誤。
    (三)又據被告向刑事警察局函詢系爭毒品純度，經該局以96
      年10月30日刑鑑字第0960159835號函告：「查本局92年5
      月13日…鑑驗通知書鑑驗結果一、(二)2.測得愷他命平均純
      度約為14.7% ，若以愷他命水溶液的密度約為1g/ml 時，
      經推算純度約為147.0mg/ml」等情（原處分卷2 第54頁）
      ，復再送請驗估處就本件完稅價格計算方式複核，該處以
      96年11月12日總驗一一字第0961003030號函復略以：「本
      案重審復查依92年5 月27 日 法國出口IMALGENE 1000 （
      易眠靜1000，KETAMINE含量：115.20mg/ml ）交易價格
      CIF TWD107.11/BOT （10ml）核算按CIF TWD 10.71/ml核
      估，因…刑事警察局鑑識科述明來貨純度約為147.0 mg/
      ml，與前揭核定價格之純度含量單位相符；且本案貨物K
      他命含量較高，重審復查結果按含量115.20mg/ml 之價格
      CIF TWD 10.71/ml核估，已屬對當事人有利，是以原核定
      價格應屬妥適。」等語（有該函影本附本院卷）可稽，足
      認本件有關價格之核定，被告已依據關稅法第35條規定，
      根據查得合理之價格，變更罰鍰之處分。
    (四)綜上，被告重審復查決定重行核算本件原告攜帶系爭K他
      命之貨價為80,325元（攜帶5盒，每盒6瓶，共計30瓶、
      7,500cc，以TWD 10.71/ml核計），變更核處罰鍰為
      80,325元，並沒入系爭貨物，並無違誤。
七、從而，本件被告以原告有攜帶管制物品入境，匿不申報、規
    避檢查為由，處以罰鍰8 萬0,325 元，並沒入貨物，於法並
    無違誤。訴願決定遞予維持，亦無不合。原告徒執前詞，訴
    請撤銷，為無理由，應予駁回。
據上論結，本件原告之訴為無理由，依行政訴訟法第236條、第
233條第1項、第98條第1項前段，判決如主文。
中    華    民    國    97    年     6    月   30     日
                   臺北高等行政法院第五庭
                                   法  官  蕭忠仁
上為正本係照原本作成。
本件以訴訟事件所涉及之法律見解具有原則性者為限，始得於本
判決送達後20日內向本院提出上訴狀並表明上訴理由，如已於本
判決宣示後送達前提起上訴者，應於判決送達後20日內補具上訴
理由（均按他造人數附繕本），且經最高行政法院許可後方得上
訴。
中    華    民    國    97    年     6    月   30     日
                                   書記官  蕭純純


司法院資訊處製作；財團法人民間司法改革基金會備份。
